【裁判字號】    97,訴,4036
【裁判日期】    971126
【裁判案由】    毒品危害防制條例
【裁判全文】
臺灣板橋地方法院刑事判決              97年度訴字第4036號
公  訴  人  臺灣板橋地方法院檢察署檢察官
被      告  甲○○
上列被告因違反毒品危害防制條例案件，經檢察官提起公訴（九
十七年度毒偵字第六六０一號）），本院於通常程序之準備程序
中，被告自白犯罪，經告以簡式審判之旨，並聽取當事人意見後
，裁定改依簡式審判程序審理，並判決如下：
    主    文
甲○○施用第一級毒品，累犯，處有期徒刑捌月，扣案電子磅秤
壹臺、分裝袋壹佰伍拾個及吸管提撥器伍支均沒收；又施用第
二級毒品，累犯，處有期徒刑肆月，扣案第二級毒品甲基安非他
命壹袋（驗餘淨重零點零捌貳柒公克）沒收銷燬，扣案吸食器貳
個、玻璃球壹個、電子磅秤壹臺、分裝袋壹佰伍拾個及吸管提
撥器伍支均沒收。應執行期徒刑拾壹月，扣案第二級毒品甲基安
非他命壹袋（驗餘淨重零點零捌貳柒公克）沒收銷燬，扣案吸食
器貳個、玻璃球壹個、電子磅秤壹臺、分裝袋壹佰伍拾個及吸
管提撥器伍支均沒收。
    犯罪事實
一、甲○○前於民國八十八年間因施用毒品案件，經本院以八十
    八年毒聲字第六００一號裁定入戒治處所施以強制戒治，於
    八十九年三月一日停止戒治付保護管束出所，於八十九年九
    月二十七日保護管束期滿，而此次犯行並經本院以八十八年
    度訴字第一七八三號判決分別判處有期徒刑八月及六月，應
    執行有期徒刑一年確定；甲○○另因竊盜及偽造文書案件分
    別經法院判處有期徒刑一年六月、五月確定，上開三罪並經
    本院裁定應執行有期徒刑二年十月確定，而於九十一年三月
    二十二日假釋付保護管束出監。復於前揭強制戒治執行完畢
    釋放後五年內之九十一年間因施用毒品案件，經臺灣花蓮地
    方法院裁定令入戒治處所施以強制戒治，於九十三年一月九
    日因毒品危害防制條例修正而戒治期間屆滿，而此次犯行並
    經同法院以九十二年度訴字第七號判決分別判處有期徒刑十
    月及六月，應執行有期徒刑一年二月確定；嗣因脫逃罪經法
    院判處有期徒刑二年確定，前揭二罪並經法院裁定應執行有
    期徒刑三年二月確定。甲○○前述假釋乃由法院裁定撤銷後
    ，應執行殘刑有期徒刑七月二十八日，並接續執行前揭三年
    二月之徒刑，於九十五年十一月二十二日縮短刑期假釋出監
    並付保護管束，至九十六年八月四日保護管束期滿，未經撤
    銷假釋，其未執行之刑，以已執行論。詎其猶未戒除毒癮，
    復基於施用第一級毒品海洛因及第二級毒品甲基安非他命之
    犯意，分別於九十七年七月三十一日十二時許及十八時許，
    在臺北縣板橋市○○路○段十巷二之四號五樓居處內，以將
    第一級毒品海洛因置入香菸（香菸已棄置）內點燃施用之方
    式，施用第一級毒品海洛因，及將甲基安非他命置入玻璃球
    內燒烤之方式，施用第二級毒品甲基安非他命。嗣於同日十
    九時許，為警在上址查獲，並扣得甲基安非他命一小袋（驗
    餘淨重零點０八二七公克），及其所有供施用毒品之吸食器
    二個、玻璃球一個、電子磅秤一臺、分裝袋一五三個及吸管
    提撥器五支等物，經警採集其尿液送驗後，結果呈鴉片類及
    安非他命類陽性反應，始循線查悉上情。
二、案經臺北縣政府警察局海山分局報告臺灣板橋地方法院檢察
    署檢察官偵查起訴。
    理    由
一、訊據被告甲○○對於上揭犯罪事實均坦承不諱（見本院九十
    七年十一月十二日審判筆錄第二頁），被告為警查獲時，經
    採集其尿液結果，亦分呈鴉片類及甲基安非他命之陽性反應
    ，此有臺灣檢驗科技股份有限公司所出具之濫用藥物檢驗報
    告一份在卷可稽，被告經警查獲時所取出之白色透明結晶及
    結晶塊一袋（驗餘淨重零點０八二七公克），經鑑定結果，
    亦確係第二級毒品甲基安非他命無誤，此有交通部民用航空
    局航空醫務中心所出具之毒品鑑定書在卷可稽，此外，尚有
    被告所有供己施用毒品所用之吸食器二個、玻璃球一個、電
    子磅秤一臺、分裝袋一五三個及吸管提撥器五支等物扣案可
    證，足認被告於本院審理中出於任意性之自白與事實相符，
    從而本件事證明確，被告犯行已堪認定。
二、按於九十二年七月九日新修正並於九十三年一月九日施行之
    毒品危害防制條例刪除二犯及三犯之規定，一改修法前繁雜
    之處遇程序，僅將施用毒品者簡化區分為初犯、再犯，並認
    施用毒品者係屬病患性犯人，以觀察、勒戒戒除其身癮，並
    以強制戒治去除其心癮。經觀察、勒戒或強制戒治執行完畢
    釋放後，若係五年後再犯該條例第十條施用毒品罪者，與同
    條例第二十條第一項、第二項關於「初犯」之處理方式相同
    ，檢察官應先聲請法院裁定令被告入勒戒處所觀察、勒戒，
    並視有無繼續施用毒品傾向，決定應予釋放、為不起訴之處
    分，或應聲請法院裁定令入勒戒處所強制戒治；若係五年內
    「再犯」同條例第十條施用毒品罪者，依同條例第二十三條
    第二項規定，檢察官則應依法追訴。觀諸該條例第二十條第
    三項之修正理由：「觀察、勒戒或強制戒治五年後再犯者，
    顯見前所實施之觀察、勒戒或強制戒治已足以遮斷其施用毒
    品之癮，為期自新及協助其戒除毒癮，對此五年後再犯者，
    爰明定仍適用初犯之規定，先經觀察、勒戒、強制戒治之程
    序。」及同條例第二十三條第二項之修正理由：「為配合簡
    化施用毒品犯之刑事處遇程序，並鑑於經觀察、勒戒或強制
    戒治執行完畢釋放後五年內再犯者，其再犯率甚高，原據以
    實施之觀察、勒戒及強制戒治既已無法收其實效，自應施以
    刑事處遇。」顯然如施用毒品者係前經觀察、勒戒或強制戒
    治等治療程序執行完畢五年後，始再施用毒品之「初犯」，
    因前所執行之觀察、勒戒或強制戒治已足收戒除毒癮之效，
    自應重新執行觀察、勒戒或強制戒治等治療程序，並於治療
    程序執行完畢後，由檢察官為不起訴處分，毋庸對之追訴處
    罰；反之，在「再犯」之情形，因其先前所為治療程序顯未
    能收戒斷毒癮之效，且考量施用毒品者之再犯率偏高，乃簡
    化其刑事處遇程序，而逕予追訴處罰，不再施以治療程序。
    參酌上開立法理由，修正毒品危害防制條例就施用毒品者，
    祇於「初犯」及「五年後再犯」二種情形，有其追訴條件之
    限制，即須於初犯經觀察、勒戒或強制戒治釋放後，「五年
    內均無施用毒品之行為」，始能認其前所實施之觀察、勒戒
    或強制戒治已足遮斷毒癮，而得於五年後再犯時，再予適用
    初犯之規定，重行觀察、勒戒等程序。倘五年內已經再犯，
    被依法追訴處罰，縱其第三次（或第三次以上）施用毒品之
    時間在初犯釋放五年以後，即與「五年後再犯」之情形有別
    ，且因已於「五年內再犯」，顯見其再犯率甚高，原實施觀
    察、勒戒或強制戒治，已無法收其實效，而無五年戒斷期之
    存在，自無再經觀察、勒戒及強制戒治之必要，應由檢察官
    逕行起訴，始符新法修正之本旨。經查，本案被告前於八十
    八年間因施用毒品案件，經本院以八十八年毒聲字第六００
    一號裁定入戒治處所施以強制戒治，於八十九年三月一日停
    止戒治付保護管束出所，於八十九年九月二十七日保護管束
    期滿，而此次犯行並經本院以八十八年度訴字第一七八三號
    判決分別判處有期徒刑八月及六月，應執行有期徒刑一年確
    定。復於前揭強制戒治執行完畢釋放後五年內之九十一年間
    因施用毒品案件，經臺灣花蓮地方法院裁定令入戒治處所施
    以強制戒治，於九十三年一月九日因毒品危害防制條例修正
    而戒治期間屆滿，而此次犯行並經同法院以九十二年度訴字
    第七號判決分別判處有期徒刑十月及六月，應執行有期徒刑
    一年二月確定等情，此有臺灣高等法院被告前案紀錄表附卷
    可稽。而本案被告既曾於上開強制戒治執行完畢釋放後五年
    內，已再犯施用毒品案件，並經判刑確定，則本案被告於本
    案即九十七年七月三十一日十二時、十八時許，分別施用第
    一級毒品及第二級毒品之犯行，雖係於前揭強制戒治後逾五
    年之四犯，惟依上開說明，足認被告經上開強制戒治之執行
    後，未足以遮斷其施用毒品之癮，自與前揭條例第二十條第
    三項之規定僅得適用於「再犯」之情形不合（此有最高法院
    九十五年度台非字第五九號判決可參），故本件公訴人逕向
    本院提起追訴，於法要無不合，附此陳明。綜上，本案事證
    明確，被告犯行堪以認定，應依法論科。
三、核其所為，係犯毒品危害防制條例第十條第一項之施用第一
    級毒品及同條第二項之施用第二級毒品罪。其持有第一級毒
    品及第二級毒品之低度行為，應分別為其施用第一級毒品及
    第二級毒品之高度行為所吸收，均不另論罪；被告所犯前開
    二罪之間，犯意各別，行為互殊，應予分論併罰。又被告有
    前述刑之執行紀錄，其於有期徒刑執行完畢後，五年以內故
    意再犯有期徒刑以上之罪，為累犯，依刑法第四十七條第一
    項規定，加重其刑。爰審酌被告犯後坦承犯行而態度良好、
    施用毒品係戕害自身健康，對他人並不生重大危害及其他一
    切情狀，分別量處如主文所示之刑，並定其應執行之刑。至
    扣案白色透明結晶及結晶塊，經鑑定結果，確係第二級毒品
    甲基安非他命無誤，已如前述，屬查獲之第二級毒品，應依
    毒品危害防制條例第十八條第一項前段之規定，沒收銷燬之
    ；至扣案吸食器二個、玻璃球一個、電子磅秤一臺、分裝袋
    一五三個及吸管提撥器五支等物，均係被告所有供施用毒品
    所用之物，業據其於審理時供認在卷，爰依刑法第三十八條
    第一項第二款規定，併予宣告沒收。
據上論斷，應依刑事訴訟法第二百七十三條之一第一項、第二百
九十九條第一項前段，毒品危害防制條例第十條、第十八條第一
項前段，刑法第十一條前段、第四十七條第一項、第五十一條第
五款、第九款、第三十八條第一項第二款，判決如主文。
本案經檢察官馬中人到庭執行職務。
中    華    民    國    97    年    11    月    26    日
                  刑事第三庭法  官  吳冠霆
上列正本證明與原本無異。
如不服本判決，應於判決送達後10日內敘明上訴理由，向本院提
出上訴狀 (應附繕本) ，上訴於臺灣高等法院。其未敘述上訴理
由者，應於上訴期間屆滿後20日內向本院補提理由書「切勿逕送
上級法院」。
                            書記官  黃炎煌
中    華    民    國    97    年    11    月    26    日
附錄法條：毒品危害防制條例第十條
毒品危害防制條例第10條
施用第一級毒品者，處 6 月以上 5 年以下有期徒刑。
施用第二級毒品者，處 3 年以下有期徒刑。


司法院資訊處製作；財團法人民間司法改革基金會備份。
